最高法院刑事判決　　　　　　　　　　　　　　　九十三年度台上字第二六六四號
　　上　訴　人　甲○○
右上訴人因妨害風化案件，不服台灣高等法院中華民國九十年九月十三日第二審判決
（九十年度上訴字第二二五二號，起訴案號：台灣板橋地方法院檢察署九十年度偵字
第一九０二號），提起上訴，本院判決如左：
    主  文
原判決撤銷，發回台灣高等法院。
    理  由
本件原判決認定：上訴人甲○○前受有期徒刑之執行完畢未滿五年，又因得悉友人之
妻即大陸地區合法來台居留之成年女子乙○○，願賣淫償債後，即與在台北縣板橋市
○○○路一一八號「美錦樂旅館」擔任櫃檯服務生之丙○○（業經第一審另行判刑確
定），基於媒介女子與他人為性交之行為以營利之概括犯意聯絡，自民國九十年一月
初某日起至九十年一月八日止，於丙○○以電話聯絡需女應召時，均由上訴人駕駛自
用小客車，載送乙○○前往「美錦樂旅館」，再由丙○○指示乙○○前往指定之房間
與不詳姓名之男客從事性交行為，每次向男客收費新台幣（下同）三千元，由丙○○
抽取一千三百元牟利。事畢，上訴人接獲乙○○之通知後，再前去接人，並分得乙○
○交付之二百元，先後共計三次等情。因而撤銷第一審之科刑判決，改判仍論上訴人
以共同連續意圖使女子與他人為性交之行為，而媒介以營利罪，累犯，處有期徒刑壹
年，固非無見。
惟按：刑事審判旨在實現刑罰權之分配的正義，故法院對有罪之被告科刑，應符合罪
刑相當之原則，使罰當其罪，此所以刑法第五十七條明定科刑時應審酌一切情狀，尤
應注意該條所列十款事項以為科刑輕重之標準，此項原則於刑事訴訟法第三百七十條
所定不利益變更禁止原則之例外情形，亦有其適用。故第一審判決認定有牽連犯或想
像競合犯關係之輕重二罪，俱能證明而從一重之罪名論科；被告上訴於第二審法院，
第二審認定輕罪部分不成立犯罪，雖因第一審判決適用法條不當而將之撤銷改判，但
此時原判決所認定之犯罪情節已屬較輕，除非第一審量刑失輕，第二審判決如仍維持
原宣告刑而未說明理由，即難謂與罪刑相當原則及不利益變更禁止原則之旨意無悖。
本件第一審判決認定上訴人除上開犯行外，尚同時觸犯較輕之台灣地區與大陸地區人
民關係條例第八十三條第二項之意圖營利，而違反同條例第十五條第五款規定之居間
介紹他人僱用或留用大陸地區人民，在台灣地區從事未經許可或與許可範圍不符之工
作罪名。上訴人提起第二審上訴，原判決認上訴人被訴涉犯違反台灣地區與大陸地區
人民關係條例罪嫌部分，不能成立犯罪而不另諭知無罪，但仍判處上訴人以第一審判
決所處相同之刑即有期徒刑一年，而未說明其理由，依首開說明，自屬有違罪刑相當
及不利益變更禁止之原則，並有判決理由不備之違法。上訴意旨雖未指摘及此，惟為
本院得依職權調查之事項，應認有撤銷發回之原因。末按上訴人另涉嫌於九十年七月
十九日起至十月三十日止，及九十二年十二月十日起至九十三年一月十六日止，媒介
大陸地區女子丁○○、戊○○等人與男客為性交易以營利等情，經檢察官移送本院併
案審理部分（即台灣台北地方法院檢察署九十一年度偵字第四三一九號、九十三年度
偵字第二一二七號部分），與本件有無連續犯裁判上一罪或常業犯實質上一罪之關係
？是否為起訴效力所及而應併予審究？案經發回，宜併注意及之。
據上論結，應依刑事訴訟法第三百九十七條、第四百零一條，判決如主文。
中　　　華　　　民　　　國　　九十三　　年　　　五　　　月　　二十一　　日
                              最高法院刑事第九庭
                                  審判長法官  林　增　福
                                        法官  邵　燕　玲
                                        法官  陳　世　雄
                                        法官  惠　光　霞
                                        法官  謝　俊　雄
      右正本證明與原本無異
                                              書  記  官
中　　　華　　　民　　　國　　九十三　　年　　　五　　　月　　二十六　　日
                                                                        Ｋ